臺灣臺中地方法院刑事判決　　　　　　 100年度易字第3454號
公　訴　人　臺灣臺中地方法院檢察署檢察官
被　　　告　張志宏
上列被告因毒品危害防制條例案件，經檢察官提起公訴（100 年
度毒偵字第3269號）及移送併案審理（100 年度毒偵字第2980號
），本院判決如下：
    主    文
張志宏施用第二級毒品，累犯，處有期徒刑陸月，如易科罰金，
以新臺幣壹仟元折算壹日。扣案之吸食器貳組，沒收。
    犯罪事實
一、張志宏前因竊盜案件，經本院於民國97年3 月17日以97年度
    簡字第188 號判決處有期徒刑6 月確定，於98年7 月14日縮
    刑期滿執行完畢。
二、張志宏前於88年間，因施用毒品案件，經觀察、勒戒後，認
    無繼續施用毒品之傾向，於88年5 月27日因無繼續施用毒品
    之傾向釋放出所，並經臺灣臺中地方法院檢察署檢察官以88
    年度偵字第9455號為不起訴處分確定。惟其於上開觀察、勒
    戒執行完畢釋放後5 年內之89年間，再犯施用毒品案件，復
    經觀察、勒戒後，認無繼續施用毒品之傾向，於89年5 月3
    日因無繼續施用毒品之傾向釋放出所，經臺灣臺中地方法院
    檢察署檢察官以89年度毒偵字第2474號為不起訴處分確定。
    再於90年間，犯施用毒品案件，經臺灣臺中地方法院檢察署
    檢察官以90年度毒偵字第2848號聲請強制戒治並提起公訴，
    經本院於90年9 月12日以90年度易字第2301號判決處有期徒
    刑6 月確定。
三、詎其仍不知悔改，明知甲基安非他命為毒品危害防制條例第
    2 條第2 項第2 款所規範之第二級毒品，不得持有、施用，
    竟基於施用第二級毒品甲基安非他命之犯意，於100 年7 月
    15日晚上9 時許即為警採尿之時往前回溯96小時內之某時，
    在不詳處所，以不詳方式，施用第二級毒品甲基安非他命1
    次。嗣於同年7 月15日下午5 時許，警持本院核發之搜索票
    至張志宏位在臺中市○里區○○路260 號3 樓之居所執行搜
    索，扣得吸食器2 組，警並徵得張志宏同意採其尿液送驗，
    呈甲基安非他命陽性反應，而查悉上情。
四、案經臺中市政府警察局第一分局報告臺灣臺中地方法院檢察
    署檢察官偵查起訴及移送併辦。
    理    由
壹、證據能力方面：
一、本判決後述所採各項審判外陳述證據，檢察官及被告張志宏
    得均同意作為本案證據，而經本院審酌後，認為其作成時之
    情況，並無違法取證等瑕疵存在，且證據力亦未明顯偏低，
    資為證據，並無不當，爰肯認具證據能力。
二、又傳聞法則乃對於被告以外之人於審判外之言詞或書面陳述
    而為之規範。本案判決以下引用之其餘非供述證據，無刑事
    訴訟法第159 條第1 項規定傳聞法則之適用，因與本案待證
    事實具有關聯性，且無證據證明係公務員違法取得之物，依
    法自得作為證據。
貳、實體方面：
一、認定犯罪事實所憑之證據及理由
    被告張志宏固坦承扣案之吸食器2 組為其所有且其尿液經檢
    驗後呈甲基安非他命陽性反應之事實，惟矢口否認涉犯施用
    第二級毒品之犯行，辯稱：其未施用毒品，其只有吃西藥、
    感冒藥。又其有去遊藝場玩了4 、5 個小時，可能是吸到空
    氣云云（見本院卷，第14頁背面）。惟查：
（一）被告為警查獲後經警採其尿液送驗，結果呈甲基安非他命
      陽性反應（安非他命則呈陰性反應），有臺中市政府警察
      局第一分局應受尿液採驗人同意事項登記表、臺中市政府
      警察局第一分局委託檢驗尿液代號與真實姓名對照表、詮
      昕科技股份有限公司出具之濫用藥物尿液檢驗報告各1 紙
      附卷可稽（見警0000000000號卷，第19頁正面至第20頁正
      面；見本院卷，第22頁正面）。而送驗之尿液確為被告所
      排放並封緘等情，亦據被告於警詢時供明在卷（見警0000
      000000號卷，第7 頁正面），是被告於100 年7 月15日晚
      上9 時許，為警所採集之尿液送驗結果，確呈甲基安非他
      命陽性反應之事實，首堪認定。
（二）按安非他命、甲基安非他命均無醫療用途，該等成分均為
      國內禁用之第二級毒品，經行政院衛生署核准之市售成藥
      及處方藥，均不含安非他命、甲基安非他命毒品成分；又
      按人體代謝原理，施用毒品後經尿液排出之時間，依施用
      量之多寡、施用者之年齡、性別及代謝功能不同而有所差
      異，一般而言，施用者在施用毒品後48小時內所排泄之尿
      液，均有可能被檢出毒品經人體代謝後之物質，且若經常
      或大量施用，則毒品經代謝後之物質由尿液排出時間約可
      延長至96小時；又若非長時間與吸毒者直接相向且存心大
      量吸入吸毒者所呼出之煙氣，以二手煙中可能存在之低劑
      量煙毒或安非他命，應不致在尿液中檢驗出煙毒或安非他
      命反應；再尿液檢驗方法中，以氣相層析質譜儀（GC/MS
      ）進行確認檢驗者，不致產生偽陽性反應，此有行政院衛
      生署管制藥品管理局81年2 月8 日（81）藥檢壹字第0011
      56號、92年7 月23日管檢字第0920005609號、92年8 月21
      日管檢字第0920006729號、92年10月17日管檢字第092000
      8583號函等函示可查。則被告於100 年7 月15日晚上9 時
      許，為警所採集之尿液送驗後，經詮昕科技股份有限公司
      先以酵素免疫分析法（EIA ）初步篩檢結果，呈安非他命
      類陽性反應後，再以氣相層析質譜儀分析法（GC/MS ）確
      認，其尿液中檢出安非他命濃度數值為353ng/ml，大於
      100ng/ml；檢出甲基安非他命濃度數值為3059ng/ml ，亦
      高於閾值濃度500ng/ml，而呈甲基安非他命陽性反應等情
      ，此有上開詮昕科技股份有限公司出具之濫用藥物尿液檢
      驗報告1 份可稽（見本院卷，第22頁正面），足徵被告在
      上開採尿送驗時間回溯96小時內之某時，確有施用甲基安
      非他命之犯行，被告雖以前揭情詞置辯，惟其初於偵查中
      並未辯稱係服用西藥、感冒藥，後於本院始稱係服用西藥
      、感冒藥、又至某遊藝場內4 、5 小時云云，其所辯是否
      可採已非無疑。況使用氣相層析質譜儀分析法，可完全排
      除偽陽性之干擾，且安非他命及甲基安非他命並無醫療用
      途，又為國內禁用之第二級毒品，經行政院衛生署核准之
      藥品，均不含安非他命或甲基安非他命成分等情，業經本
      院論述於前，且被告亦無法確切的提出其所稱之藥物以供
      本院查核，縱被告在某遊藝場內4 、5 小時，然該空間應
      非狹小，其與他人彼此間為求便於交談、走動、遊戲方便
      ，亦無可能緊貼而坐，按理燒烤甲基安非他命煙氣早已飛
      逸四散，其間或有部分煙氣藉由二手煙方式吸入被告體內
      其尿液中其量值、濃度應甚稀微，當不足以使被告尿液呈
      現甲基安非他命陽性反應，此外復有扣案吸食器2 組為憑
      。是以被告前揭所辯應屬畏罪卸責之詞，不足採信。
（三）綜上，足認被告確有於100 年7 月15日晚上9 時許為警採
      集尿液時起回溯96小時內之某時，在不詳地點，以不詳方
      式，施用第二級毒品甲基安非他命1 次之犯行，應堪認定
      。
二、論罪科刑及沒收
（一）按毒品危害防制條例於92年7 月9 日修正公布，自93年1
      月9 日施行，其中第20條、第23條將施用毒品之刑事處遇
      程式，區分為「初犯」、「5 年內再犯」及「5 年後再犯
      」。依其立法理由之說明：「初犯」，經觀察、勒戒或強
      制戒治後，應為不起訴處分或不付審理之裁定；經觀察、
      勒戒或強制戒治執行完畢釋放後，「5 年內再犯」者，因
      其再犯率甚高，原實施之觀察、勒戒及強制戒治既已無法
      收其實效，爰依法追訴或裁定交付審理。至於經觀察、勒
      戒或強制戒治執行完畢釋放後，「5 年後再犯」者，前所
      實施之觀察、勒戒或強制戒治已足以遮斷其施用毒品之毒
      癮，為期自新及協助其斷除毒癮，仍適用「初犯」規定，
      先經觀察、勒戒或強制戒治之程式。從而依修正後之規定
      ，僅限於「初犯」及「5 年後再犯」二種情形，始應先經
      觀察、勒戒或強制戒治程式。倘被告於5 年內已再犯，經
      依法追訴處罰，縱其第3 次（或第3 次以上）再度施用毒
      品之時間，在初犯經觀察、勒戒或強制戒治執行完畢釋放
      5 年以後，已不合於「5 年後再犯」之規定，且因已於「
      5 年內再犯」，顯見其再犯率甚高，原實施觀察、勒戒或
      強制戒治，已無法收其實效，即應依該條例第10條處罰（
      最高法院97年9 月9 日97年度第5 次刑事庭會議決議參照
      ）。經查：
（一）被告張志宏前於88年間，因施用毒品案件，經觀察、勒戒
      後，認無繼續施用毒品之傾向，於88年5 月27日因無繼續
      施用毒品之傾向釋放出所，並經臺灣臺中地方法院檢察署
      檢察官以88年度偵字第9455號為不起訴處分確定。惟其於
      上開觀察、勒戒執行完畢釋放後5 年內之89年間，再犯施
      用毒品案件，復經觀察、勒戒後，認無繼續施用毒品之傾
      向，於89年5 月3 日因無繼續施用毒品之傾向釋放出所，
      經臺灣臺中地方法院檢察署檢察官以89年度毒偵字第2474
      號為不起訴處分確定。再於90年間，犯施用毒品案件，經
      臺灣臺中地方法院檢察署檢察官以90年度毒偵字第2848號
      聲請強制戒治並提起公訴，經本院於90年9 月12日以90年
      度易字第2301號判決處有期徒刑6 月確定。此有臺灣高等
      法院被告前案紀錄表附卷可憑。
（二）本案被告3 犯施用第二級毒品，雖係發生於初犯觀察、勒
      戒執行完畢釋放後5 年後，惟因上開2 犯施用第二級毒品
      係在初犯觀察、勒戒執行完畢釋放後5 年內犯之，依照上
      開說明，本案3 犯施用毒品，應依法論科。本案事證已臻
      明確，被告犯行，洵堪認定。
三、核被告張志宏所為，係犯毒品危害防制條例第10條第2 項之
    施用第二級毒品甲基安非他命罪。被告為供施用而持有第二
    級毒品甲基安非他命，其持有甲基安他命之低度行為，應為
    施用之高度行為所吸收，不另論罪。至於臺灣臺中地方法院
    檢察署檢察官100 年度毒偵字第2980號移送併辦部分，與本
    案係屬同一被告同一犯罪事實之事實上同一案件之卷證移送
    ，併予敘明。
（一）查被告前因竊盜案件，經本院於97年3 月17日以97年度簡
      字第188 號判決處有期徒刑6 月確定，於98年7 月14日縮
      刑期滿執行完畢，有臺灣高等法院被告前案紀錄表在卷可
      按，其受有期徒刑之執行完畢，5 年以內故意再犯本案法
      定本刑有期徒刑以上之罪，為累犯，應依法加重其刑。
（二）爰審酌被告先前曾因施用毒品犯行，經觀察、勒戒、強制
      戒治及刑罰之執行，仍未能自我克制以戒除毒癮，益見其
      意志不堅，無法戒絕毒癮；惟念其施用毒品固戕害個人健
      康至鉅，然就他人權益之侵害仍屬有限，並於警詢、本院
      準備程序及審理時皆否認犯行之態度等一切情狀，量處如
      主文所示之刑，併諭知易科罰金之折算標準，以示懲儆。
（三）扣案吸食器2 組，為被告所有，業據其於偵查中供承甚明
      （見偵字16894 號卷，第28頁正背面），自係供其施用甲
      基安非他命使用之物，應堪認定，爰依刑法第38條第1 項
      第2 款之前段規定，宣告沒收。
據上論斷，應依刑事訴訟法第299 條第1 項前段，毒品危害防制
條例第10條第2 項，刑法第11條前段、第47條第1 項、第41 條
第1 項前段、第38條第1項第2款前段，判決如主文。
中    華    民    國   100    年    12    月    29    日
                  刑事第三庭   審判長法  官  賴恭利
                                     法  官  陳秋月
                                     法  官  陳玟珍
以上正本證明與原本無異。
如不服本判決應於收受送達後10日內向本院提出上訴書狀，並應
敘述具體理由；其未敘述上訴理由者，應於上訴期間屆滿後20日
內向本院補提理由書（均須按他造當事人之人數附繕本）「切勿
逕送上級法院」。
                                     書記官  詹東益
中    華    民    國   100    年    12    月    29    日
附錄論罪科刑法條：
毒品危害防制條例第10條
    施用第一級毒品者，處六月以上五年以下有期徒刑。
    施用第二級毒品者，處三年以下有期徒刑。